【裁判字號】    88,交聲,48
【裁判日期】    890131
【裁判案由】    違反道路交通管理處罰條例聲明異議
【裁判全文】
臺灣苗栗地方法院交通事件裁定                      八十八年度交聲字第四八號
    受處分人
    即異議人  丙○○
右列受處分人因違反道路交通管理處罰條例案件，對於交通部公路局新竹區監理所苗
栗監理站八十八年八月三日所為之處分 (苗稽駕字第五四００一二一七二五號裁決書
)，聲明異議，本院裁定如左：
    主  文
異議駁回。
    理  由
一、按小客車行駛於公告之專用快速道路，其汽車駕駛人或前座乘客未繫安全帶者，
    處汽車駕駛人新台幣一千五百元罰鍰；又汽車駕駛人，行車速度，超過規定之最
    高時速者，處四百元以上八百元以下罰鍰，道路交通管理處罰條例第三十一條第
    一項、第四十條第一項分別有明文規定。且汽車駕駛人，違反上開第四十條第一
    項者，除依原條款處罰鍰外，並記違規點數一點，亦為同條例第六十三條第一項
    第一款明文規定。
二、本件異議理由略以：異議人丙○○於民國（下同）八十八年五月二十日下午四時
    四十分許，駕駛車號ＩＸ─五二二六號自用小客車，在省道台六十一線北上一百
    零六公里處行駛時，並未超速，且異議人即駕駛人與前座乘客丁○○均有繫安全
    帶，核無違規情事，是本件舉發有誤，為此聲明異議。
三、經查，本件受處分人即異議人丙○○，於民國（下同）八十八年五月二十日下午
    四時四十分許，駕駛車號ＩＸ─五二二六號自用小客車，在省道台六十一線西濱
    快速公路上北向一百零六公里處（速限八十公里），以時速九十五公里超速行駛
    ，經警以雷達偵測而攔車告發，且於攔車告發之際復經警發現駕駛人及前座乘客
    均未依規定繫安全帶，乃一併告發等情，業據證人即當場查獲掣單舉發之內政部
    警政署國道公路警察局省道第二隊服勤警員陳煌昌、乙○○於本院調查中證述綦
    詳，受處分人雖辯稱超速車輛係外側車道之車輛，並非行駛於內側車道之伊車；
    且伊與前座乘客均有繫安全帶，待警攔查後，方解開安全帶以便受檢云云，並舉
    證人即當時正乘坐於受處分人所駕駛之小客車內同事甲○○證稱：當時並未超速
    ，因我乘坐於右後座，有注視儀表板上之速度顯示；且駕駛人及前座之同事丁○
    ○均有繫安全帶云云為證。
四、然查，前揭警方攔車告發之處，為一彎道，有現場照片附卷可證，則任何車輛超
   速衝出，因警車位值彎道盡頭，當能輕易得見，甚且，於車輛衝出彎道而為警欲
    攔查時，警員因得地利之便，當能輕易看出車內前座之駕駛人及乘客有無繫安全
    帶。今警車上所配置之雷達偵測器偵測出有車輛超速以九十五公里之速度由後行
    駛而來，經警查看後將衝出之車輛攔阻，發現係受處分人所駕之車，則警方根據
    警車上雷達所偵測到之車速出面攔車，在彎道之後、任何車輛衝出即能得見之情
    形下，當更輕易識出何為超速車輛，是以前揭雷達所偵測之車速確為受處分人之
    行車速度應屬無誤；又警方出面攔車，面對該車時，當能清楚看見車內狀況，是
    以本件執勤警員陳煌昌、乙○○，一位立於路旁攔查，一位在彎道盡頭處之警車
    上待命，二人均到庭結稱看見受處分人所駕車輛之駕駛人及前座乘客未繫安全帶
    一情，核與常情不相違背；況警員陳煌昌、乙○○與受處分人並不相識，為受處
    分人所自承，顯無仇隙過節，是該二人所為舉發自無構陷誣指之虞，益徵其等舉
    發之真實。且衡諸一般行進間車輛之駕駛人為注意車前狀況、保持行車安全，專
    注前方及左右行車動向猶嫌未足，焉能有餘力再「隨時」注意車內儀表板上顯示
    之行車速度，而車內乘客因與儀表板角度問題及並非駕駛人之心態使然，豈會甚
    至豈能「隨時」注意車輛之行車速度，故一般人通常係在為警攔查時或查知路旁
    有測速照相機時，除一方面踩煞車以免超速被查覺外，一方面才注意儀表板上所
    顯示之速度，是前揭證人即車內乘客甲○○證稱其隨時注意儀表板上之速度云云
    ，核與常理相悖，難以採信；至於甲○○雖另陳稱：前座之駕駛人及乘客均有繫
    安全帶云云，然與前揭警員所言迥異，且以甲○○與受處分人有同事之誼，復為
    當日搭乘受處分人所駕車輛之乘客等情觀之，所言難免有偏頗之虞，證言之證明
    力顯較前揭並無親疏關係之警員所言薄弱，故不足採。此外，本件異議人並未就
    執勤員警之舉發有誤另提出相關之有利證據以供調查，本院亦查無何證據足資證
    明其等有捏造事實違法取締之情事，受處分人空言辯稱，自不足取。受處分人駕
    車行駛，有超速及未繫安全帶之違規情事，已如前述，則原處分機關據以援引上
    開規定，裁處罰鍰新台幣三千六百元，並記違規點數一點並無不當。本件異議為
    無理由，應予駁回。
四、據上論斷，應依道路交通案件處理辦法第十九條，裁定如主文。
中      華      民      國    八十九    年      一      月    三十一    日
                                  臺灣苗栗地方法院交通法庭
                                        法  官  周  淡  怡
右正本證明與原本無異。
如不服本裁定，應於裁定送達後五日內向本院提出抗告狀。
                                        書記官  陳  貴  瑋
中      華      民      國    八十九    年      一      月    三十一    日


司法院資訊處製作；財團法人民間司法改革基金會備份。
